臺灣高等法院高雄分院刑事判決　　　　 95年度上易字第926號
上　訴　人　臺灣高雄地方法院檢察署檢察官
被　　　告　甲○○
　　　　　　　　　　（現另案於臺灣台南監獄執行）
上列上訴人因被告詐欺案件，不服臺灣高雄地方法院95年度易字
第1626號中華民國95年11月27日第一審判決（起訴案號：臺灣高
雄地方法院檢察署95年度偵字第18513 號），提起上訴，本院判
決如下：
     主  文
上訴駁回。
     理  由
一、公訴意旨係以：被告甲○○意圖為自己不法之所有，於民國
    83年3 月20日，推由其妻黃吳金珠（通緝中）出面，參與蔡
    佩芬所邀集每會新台幣3 萬元之互助會1 會，會員共21人，
    於每月20日開標，採內標制，約定底標利息為3,600 元。詎
    於第3 會時以5,500 元利息標取會款，並交付甲○○所經營
    松昱企業股份有限公司名義簽發，以彰化商業銀行大順分行
    為付款人，票號DN0000000 號、票額3 萬元、發票日83年7
    月20日；及其他每紙票額亦為3 萬元之支票（票號、發票日
    不詳）共18紙予活會會員供為擔保。詎於繳納會款至第5 會
    時，即逃逸無蹤，蔡佩芬始發現受騙，因認被告涉犯刑法第
    339 條第1 項之詐欺取財罪嫌。
二、按案件曾經判決確定者，應為免訴之判決，此項原則關於實
    質上一罪或裁判上一罪，均有其適用。連續犯係裁判上一罪
    ，其一部分犯罪事實曾經判決確定者，其效力當然及於全部
    ，故檢察官復將其他部分重行起訴，亦應諭知免訴之判決（
    最高法院49年台非字第20號判例參照）。
三、查本件被告前被訴其係設於高雄市○○區○○路94號松昱企
    業有限公司（以下簡稱松昱公司）負責人（董事長），其配
    偶黃吳金珠（另案通緝中）係擔任松昱公司財務調度職務，
    而甲○○上開公司支票、印章及其私人所有支票、印章等均
    授權、同意予其配偶黃吳金珠保管、使用，詎甲○○、黃吳
    金珠夫婦於民國82年間起，均明知松昱公司及其2 人之財務
    經濟狀況已然不佳，無充足償債能力，自始即無清償之意，
    竟共同意圖為自己不法所有之概括故意，由甲○○同意、授
    權其配偶黃吳金珠使用甲○○個人名義之臺灣省合作金庫苓
    雅支庫支票或其經營之松昱公司（負責人甲○○）之彰化商
    業銀行大順分行、高雄市銀行三民分行之支票，連續自83年
    2 月間某日許起至83年7 月7 日止，由黃吳金珠持甲○○簽
    發票據發票人係松昱公司及其負責人甲○○之彰化商業銀行
    大順分行、高雄市銀行三民分行之支票、與甲○○個人簽發
    票據發票人之臺灣省合作金庫苓雅支庫，陸續向吳鄭由等人
    ，以其係中鋼鐵外包商之中鋼工程款尚未領取，或投標中油
    公司工程尚未驗收之工程款尚未撥付，或其他生意往來等詞
    訛詐借款，致渠等不疑有他而陷入錯誤，收受支票，並由黃
    吳金珠、甲○○詐得總計之吳鄭由820 萬元許、劉金鳳377
    萬元許、黃玉屏200 萬元許、陳甲寅（即被告甲○○的親母
    舅）1,044 萬元許、鄭月里900 萬元許、張賜德249 萬元許
    、徐毓宜156 萬3 千元許、謝賜潘49萬9 千元許，而上開借
    款迄今分文均未清償。又黃吳金珠另於83年間持彰化商業銀
    行北高雄分行之放款帳戶一覽表，向上開鄭月里、陳甲寅提
    示而訛稱，其向彰化商業銀行北高雄分行僅有554 萬餘元之
    貸款，仍可繼續向銀行貸款，俟銀行貸款核准後即可清償借
    款等語，並交付票據發票人係松昱公司及其負責人甲○○簽
    發之彰化商業銀行大順分行之支票予鄭月里、陳甲寅，以之
    取信於彼等，而陸續詐得上開借款。嗣甲○○於83年7 月7
    日、黃吳金珠於83年7 月9 日，先後搭機離開國內至日本而
    逃逸無蹤，吳鄭由等人於83年7 月上旬前往甲○○、黃吳金
    珠住居處均遍尋追討不著，始知受騙。被告所涉刑法第339
    條第1 項之詐欺取財罪嫌，業經檢察官提起公訴，並由原審
    於95年6 月13日判處有期徒刑3 年6 月，於95年7 月7 日確
    定在案（見原審94年度訴緝第184 號案卷）。查該案與本件
    檢察官起訴的犯罪事實，其犯罪時間一為83年2 月間某日起
    至同年7 月7 日止，一為83年5 月20日（即參與競標得標之
    時），二者犯罪時間重疊，而被告之妻黃吳金珠於得標後亦
    是簽發松昱公司之支票作為支付死會會款之用，且本案得標
    所獲取之互助會會款亦是作為松昱公司周轉之用，已經被告
    於偵訊時陳明在卷（94年度偵緝字第2655號卷第22、23頁）
    ，足徵本案檢察官起訴之犯罪事實與前案同有為自己不法所
    有之意圖甚明。綜上說明，可知本案檢察官起訴之犯罪事實
    與該案，時間緊接，犯罪手法相同，顯係基於同一詐欺之概
    括犯意，而犯同一之罪名，自屬連續犯，為裁判上一罪，依
    審判不可分原則，該案判決之效力，應及於全部犯罪事實。
    則原審所為被告免訴之諭知，尚無不當。公訴人上訴意旨：
    雖指稱：被告該案之詐欺手法與本案之詐欺手法顯然不合，
    難認有連續犯之裁判上一罪關係云云。經核難認有理由，應
    予駁回，並不經言詞辯論為之。
據上論斷，應依刑事訴訟法第372條、第368條，判決如主文。
中　　華　　民　　國　　96　　年　　1 　　月　　31　　日
                  刑事第三庭    審判長法  官  周賢銳
                                      法  官  黃仁松
                                      法  官  謝宏宗
以上正本證明與原本無異。
本判決不得上訴。
中　　華　　民　　國　　96　　年　　2 　　月　　1 　　日
　　　　　　　　　　　　　　　　　　　書記官  熊惠津
                                                      q
